【裁判字號】    99,抗,599
【裁判日期】    990430
【裁判案由】    訴訟救助
【裁判全文】
臺灣高等法院民事裁定                   99年度抗字第599號
抗  告  人   甲○
抗告人因與相對人國家安全局間訴訟救助事件，對於中華民國99
年3月24日臺灣士林地方法院99年度救字第28號裁定提起抗告，
本院裁定如下：
    主  文
抗告駁回。
抗告訴訟費用由抗告人負擔。
    理  由
一、聲請及抗告意旨略以：抗告人因檢舉匪諜有功，卻遭相對人
    迫害，為此訴請相對人給付抗告人新台幣（下同）1000萬元
    賠償金。惟抗告人現無資力繳納訴訟費用10萬元；係因其名
    下股票已全數出售，所得款項與其在郵局、銀行的存款及同
    學借款15萬元，皆一併供給其在日本就學的次子花用殆盡，
    抗告人現在全靠老妻送報養家，而僅餘郵局存款2萬6055元
    係供代繳水電費、房地稅，泰安銀行存款4653元及臺灣銀行
    優惠存款12萬9192元則為供抗告人家庭生活費。上開各情可
    證抗告人實無資力繳納訴訟費用，爰依民事訴訟法第107條
    規定聲請訴訟救助，待法院判決命相對人給付抗告人上開賠
    償金後，抗告人再為繳納。詎遭原法院裁定駁回聲請，為此
    提起抗告等語。
二、原裁定以：抗告人聲請訴訟救助雖提出存摺影本，惟因無法
    認定係屬何人所有，無從據以推論抗告人於其他金融機構是
    否別無存款，難認抗告人已就其無資力之事實，提出及時調
    查之證據以為釋明。縱認上開存摺資料為抗告人所有，依其
    上存提紀錄，抗告人甫於99年3月4日存入15萬4000元，旋於
    當日提領同額款項，再於同年月10日提領10萬元，一週內領
    取25萬4000元，益徵抗告人係有相當資力、信用之人，始得
    為上開周轉。再按抗告人「稅務電子閘門財產所得調件明細
    」資料所示，其於97年度收入包括股利、銀行利息合計4萬
    4789元，另有永豐金融控股股份有限公司投資20萬6690元。
    以1年利息所得4萬4789元推算，堪信抗告人應有為數可觀之
    存款，難認抗告人有窘於生活，且缺乏經濟信用之無資力事
    實。抗告人聲請訴訟救助，於法尚有未合，應予以駁回等語
    。
三、按當事人無資力支出訴訟費用者，依民事訴訟法第107條規
    定，法院固應依聲請准予救助，惟此項請求救助之事由，依
    同法第109條第2項、第284條之規定，應提出能即時調查使
    法院信其主張為真實之證據以釋明之。所謂「無資力」，係
    指窘於生活，且缺乏經濟信用者而言（最高法院43年台抗字
    第152號判例參照）。
四、本件抗告人聲請訴訟救助，固提出其所有銀行存摺及郵局存
    款簿為佐。惟查，抗告人自承其尚餘郵局存款2萬6055元、
    ，泰安銀行存款4653元及臺灣銀行優惠存款12萬9192元（見
    本院卷第4頁），依其目前財產狀況，並無窘於生活及缺乏
    經濟信用之情形，非無資力支付本件訴訟費用。抗告人聲請
    訴訟救助，於法不合。原法院裁定駁回其聲請，並無違誤，
    抗告意旨指摘原裁定不當，求予廢棄，為無理由，應予駁回
    。
五、據上論結，本件抗告無理由，依民事訴訟法第495條之1第1
    項、第449條第1項、第95條、第78條，裁定如主文。
中    華    民    國    99    年    4     月    30    日
                    民事第一庭
                        審判長法  官  張耀彩
                              法  官  林金吾
                              法  官  盧彥如
正本係照原本作成。
本裁定除以適用法規顯有錯誤為理由外，不得再抗告。如提起再
抗告，應於收受後10日內委任律師為代理人向本院提出再抗告狀
。並繳納再抗告費新台幣１千元。
中    華    民    國    99    年    5     月    3     日
                              書記官  鄭兆璋

司法院資訊處製作；財團法人民間司法改革基金會備份。
